臺灣台中地方法院民事判決　九十三年度消字第五號
　　原　　　告　乙○○○
　　訴訟代理人　陳武璋　　律師
　　複　代理人　洪永叡　　律師
　　被　　　告　元嘉汽車股份有限公司
　　法定代理人　甲○○
　　訴訟代理人　洪錫欽　　律師
右當事人間請求損害賠償事件，經本院於民國九十四年四月八日言詞辯論終結，判決
如左：
    主    文
原告之訴及假執行之聲請均駁回。
訴訟費用由原告負擔。
    事實及理由
壹、原告起訴主張：被告元嘉汽車股份有限公司（下稱元嘉公司）為賓士汽車中部地
    區之經銷商，原告所有其年份為西元一九九八年、型號：Ｅ二八○、車牌號碼Ｂ
    三─五八八七之賓士車（下稱系爭汽車），多年來皆送至被告公司保養維修。原
    告於民國（下同）九十二年十二月二日委託丈夫黃至敏，將系爭汽車送至被告公
    司做年終保養維修時，被告公司當日檢修人員林永祥告知系爭汽車泵浦有漏油，
    惟黃至敏向其詢問是否須立即更換時，林永祥回覆可換可不換，讓黃至敏認為應
    無大礙，故未立即予以更換。詎於九十三年一月二十二日，原告之子駕車出門後
    不久，車子左後方竟冒出大火，致系爭汽車因汽油泵浦漏油而起火燒毀。被告公
    司人員林永祥為被告之受僱人，其為原告提供汽車檢修服務時，非但未主動告知
    未更換漏油泵浦之危險性，且黃至敏詢問時，還告知其可換可不換之模稜兩可的
    答案，致使原告誤認汽油泵浦漏油無即時更換之必要，被告公司未盡到充分告知
    義務所造成原告損失，被告公司自應負損害賠償責任。爰依民法第五百四十四條
    、消費者保費法第七條第一項、第三項規定，請求賠償原告所受損害，系爭汽車
    於八十七年五月間購買時價格為二百一十六萬一千元，於九十三年八月間在中古
    車市場價格為一百二十三萬元，因本件事故之發生，實際出售時僅賣得三十五萬
    元，故原告因此受有損害八十八萬元。另依消費者保護法第一百五十一條規定，
    因企業經營者之過失所致之損害，原告得請求損害額一倍以下之懲罰性賠償金即
    八十八萬元。故被告公司應給付原告共計一百七十六萬元。並聲明：1.被告應給
    付原告新台幣（下同）一百七十六萬元及自起訴狀繕本送達被告翌日起至清償日
    止，按年息百分之五計算之利息。2.原告願供擔保請准宣告假執行。
貳、被告則以：本件原告所有系爭汽車，係向一般水貨商購買，並非向被告購買。原
    告雖將車輛交由被告保養維修，但如發現必需更換價格較高之零件或修理部分，
    並非交由被告處理，而是另行委託非原廠之修車廠以較低之價格進行修理或更換
    。原告將系爭汽車交由被告進行安檢活動檢查，檢修人員發現該車「泵浦有漏油
    」之情形，已據實記載於維修建議說明，是被告提供之檢查服務，符合現今當時
    之科技及專業水準，並符合通常可合理期待之安全性，應已盡告知義務。依據安
    檢活動檢查表所載原告預定接車時間為九十二年十二月二日十八時，而實際接車
    時間為同日十七時零三分，原告提早前來取車，服務人員有充分時間告知檢查情
    形，且被告之修理廠營業至晚間二十一時，沒有所謂已近下班，不好意思擔誤休
    息時間的問題，原告如果同意更換，應可進行更換，或擇期前來更換，原告之所
    以未立即更換，即如之前檢修之情形，不到擁有精密設備之總代理原廠進行更換
    重要零件或修理，而到其他修車廠以低價處理。另就損害額部分，因中古車行情
    價格不一，原告主張系爭汽車之中古車市場價格為一百二十五萬元，單憑一張不
    知出處之資料，實無法資為審判之依據，甚且，該資料中，三筆同年份之車款，
    最低售價為一百一十五萬元，並非原告所主張之一百二十三萬元，經被告由奇摩
    拍賣網站查詢，西元二○○○年份之同一車款，標價僅為八十三萬元，是原告對
    系爭汽車之實際價值，難謂已盡舉證責任。再依台中市消防局九十三年二月二十
    日火災原因調查報告書顯示，就原告之子在鑑定單位所陳述之財物損失約十萬元
    ，與本件請求之金額差異甚鉅，如原告賤賣車輛，再為請求，顯非所宜。另就汽
    車之保養檢查，均有固定保養項目及檢查程序，如電路系統上並未顯示無法正常
    運作之徵兆時，根本無從就例行保養檢查項目中發現該保險絲、繼電器盒內部已
    有異狀發生。亦不可能無端將保險絲、繼電器盒拆卸分解，加以檢查其內部是否
    有故障。更遑論依免費安檢活動檢查表，其檢查分為引擎室、底盤檢查、車內檢
    查、車身檢查，並不包括電路系統部分，此既非在被告為系爭汽車進行安全檢查
    之範圍，被告所提供之免費服務項目並無構成任何瑕疵或危險情事，且與系爭汽
    車之火災事故發生亦無因果關係，原告率為請求，顯屬無據。本件年終安檢活動
    確實是免費提供，原告之所以有付費，係應原告之要求，被告始更換天窗開關部
    分，其花費共計含稅三百九十元，但經內轉帳單由被告吸收後，原告仍屬免費，
    該部分並非本次年終安檢應檢查之範圍，且經原告簽名確認，原告應知悉安檢活
    動檢查之項目等語資為抗辯。並聲明：1.駁回原告之訴及假執行之聲請。2.如受
    不利判決，願供擔保請准宣告免為假執行。
參、兩造不爭執之事實：
  (一)原告於九十二年十二月二日委託丈夫黃至敏，將系爭汽車送至被告公司做年終保
    養維修時，被告公司當日檢修人員林永祥告知系爭汽車泵浦有漏油，惟當日並未
    立即予以更換。
  (二)九十三年一月二十二日，原告之子駕車出門後不久，車子左後方冒出大火，致系
    爭汽車起火燒毀。
肆、得心證之理由：
一、原告主張之事實，固據其提出公司基本資料查詢、名片、維修檢查單、安檢活動
    檢查表、自由時報九十三年七月一日剪報、統一發票、汽車新領牌照登記書、中
    古車行情表、汽車買賣合約書、九十三年度調字第五四號調解不成立證明書、中
    古車訊雜誌及原告購車時附帶購買之配備等影本各一份為證，並聲請訊問證人黃
    至敏、聲請向台中市消防局函查失火鑑定報告及向台灣衛博科技股份有限公司、
    中華民國汽車鑑價協會函查中古車市場價值。被告對於原告有於九十二年十二月
    二日委託丈夫黃至敏，將系爭汽車送至被告公司做年終保養維修時，被告公司當
    日檢修人員林永祥告知系爭汽車泵浦有漏油，惟當日並未立即予以更換。嗣於九
    十三年一月二十二日，原告之子駕車出門後不久，車子左後方冒出大火，致系爭
    汽車起火燒毀之事實，固不予爭執，然被告否認應負瑕疵損害賠償責任，並以前
    揭情詞抗辯稱：被告所提供之免費服務項目並無構成任何瑕疵或危險情事，且與
    系爭汽車之火災事故發生亦無因果關係等語，復據其提出奇摩拍賣網站影本一份
    為證。是本件兩造爭執之事項厥為：(一)本件系爭車輛之檢修被告是否負有瑕疵責
    任？(二)就九十二年十二月二日之年終安檢是否屬免費安檢？(三)系爭車輛之損害金
    額為何？原告之請求金額是否過高？
二、爭點(一)部分：（即本件系爭車輛之檢修被告是否負有瑕疵責任？）本件原告雖主
    張本件事故發生係緣於被告公司人員林永祥為被告之受僱人，其為原告提供汽車
    檢修服務時，非但未主動告知未更換漏油泵浦之危險性，且黃至敏詢問時，還告
    知其可換可不換之模稜兩可的答案，致使原告誤認汽油泵浦漏油無即時更換之必
    要，被告公司未盡到充分告知義務所造成原告損失，被告公司自應負損害賠償責
    任等情，然為被告所否認，並以前揭情詞置辯。按「當事人主張有利於己之事實
    者，就其事實有舉證之責任。」，民事訴訟法第二百七十七條前段定有明文。而
    經本院依原告聲請向台中市消防局函查失火鑑定報告結果，依台中市消防局九十
    四年三月二十八日消調字第０９４０００３２３８號函檢附系爭車牌Ｂ三─五八
    八七號之系爭汽車火警案，火災原因調查報告書，依其鑑定結論顯示：「：：：
    （四）、外貌勘查引擎蓋左側與車窗附近，烤漆燒失金屬變色最嚴重，車頂處左
    前側烤漆部分燒失，引擎室內左靠近車窗附近，保險絲、繼電器盒蓋燒失電線燒
    熔脆斷嚴重，呈現燒損火流走向殘跡，不排除電氣因素引燃火警。」，是依台中
    市消防局之鑑定結論：即不排除保險絲、繼電器盒處電氣因素引燃火警之可能性
    的研判，顯與原告主張系爭汽車係因未更換漏油泵浦之故引燃火警之事實未符，
    則原告此部分之主張，是否可採，即有可疑。次查一般汽車保養廠就汽車之保養
    檢查，均有固定保養項目及檢查程序，是衡諸常情，倘如汽車電路系統上並未顯
    示無法正常運作之徵兆時，檢查人員根本無從就例行保養檢查項目中發現如系爭
    汽車之保險絲、繼電器盒內部已有異狀發生，又如未發現異狀，且汽車相關零件
    附件或配備亦正常運作中，則一般汽車保養廠亦均不可能無端將保險絲、繼電器
    盒拆卸分解，加以檢查其內部是否有故障，是依台中市消防局之上開鑑定結論：
    即不排除保險絲、繼電器盒處電氣因素引燃火警之可能性的研判，系爭汽車引燃
    火警之事實原因，應非被告檢查人員於檢查時所能歸責之事由，況查原告主張系
    爭汽車檢查時間為九十二年十二月二日，而該車發生火警事故之時間則為九十三
    年一月二十二日，依此可知，系爭汽車於本次檢查後原告業已使用長達五十餘日
    ，該車之保險絲、繼電器盒等處何以因電氣因素引燃火警，其外力介入原因之發
    生可能性甚多，此實非被告檢查人員於檢查當時所能預見並預防者，是被告之檢
    查於系爭汽車火警事故之發生，當無歸責事由可言。再參諸卷附系爭汽車於九十
    二年十二月二日之安檢活動檢查表（即系爭車輛交由被告做安檢之檢查項目表）
    所載，可知其檢查分為引擎室、底盤檢查、車內檢查、車身檢查，並不包括電路
    系統部分，該車之保險絲、繼電器盒等處既非在被告為該車輛進行安全檢查之範
    圍，則被告所提供之檢查服務項目顯無構成任何瑕疵或危險情事，且與系爭汽車
    之火警事故發生亦無因果關係，原告前揭主張，即無可採。此外，原告就其主張
    被告就系爭汽車之檢查應負瑕疵損害賠償責任之事實，迄無再舉證以實其說，其
    舉證即有未足，依上可見原告之主張，為無理由，應不可採，本件仍應以被告之
    抗辯，較可採信為真實。至有關爭點(二)、(三)（即就九十二年十二月二日之年終安
    檢是否屬免費安檢？系爭車輛之損害金額為何？原告之請求金額是否過高？）部
    分，按依上開爭點之說明，已足以認定本件事實兩造之主張及抗辯，孰為可採，
    則本爭點之判斷，已不影響本判決之結論，是就此一爭點，自可不再予以說明及
    判斷，附此敘明。
三、綜上所述，本件系爭車輛之檢修被告既無須負有瑕疵責任，業如前述，則被告就
    系爭汽車火警事故對原告自無須負瑕疵之損害賠償責任。從而，原告猶提起本訴
    ，求為判決：被告應給付原告一百七十六萬元及自起訴狀繕本送達被告翌日起至
    清償日止，按年息百分之五計算之利息，為無理由，應予駁回，其訴既經駁回，
    其假執行之聲請亦失所附麗，應併予駁回。
四、本件事實已臻明確，兩造其餘攻擊防禦方法，均與本案判決結果不生影響，爰不
    予逐一論述，併此敘明。
伍、訴訟費用負擔之依據：民事訴訟法第七十八條。
中　　　華　　　民　　　國　　九十四　　年　　　四　　　月　　二十二　日
                                臺灣台中地方法院民事第二庭
~B法　　　官　呂明坤
右為正本係照原本作成
如對本判決上訴，須於判決送達後廿日內向本院提出上訴狀
中　　　華　　　民　　　國　　九十四　　年　　　四　　　月　　二十二 　日
~B法院書記官　林金枝
